臺灣臺南地方法院交通事件裁定　　　　　　　　　　九十三年度交聲字第二八八號
　　移送機關　交通部公路總局嘉義區監理所新營監理站
　　受處分人
　　即異議人　甲○○
右列受處分人因違反道路交通管理處罰條例案件，對於交通部公路總局嘉義區監理所
新營監理站九十三年五月十日所為之裁決處分（處分案號：新監裁違字第裁七三—Ｍ
00000000號）聲明異議，本院裁定如左：
    主  文
原處分均撤銷。
甲○○汽車駕駛人，駕駛汽車不遵守道路交通標線之指示，處罰鍰新臺幣玖佰元，並
記違規點數壹點；又汽車所有人，汽車使用註銷之牌照行駛，處罰鍰新臺幣參仟陸佰
元，並牌照扣繳。
    理  由
一、原處分意旨略以：受處分人即異議人甲○○所有之原車牌號碼ＴＤ—一０八六號
    自用小客車之牌照，於民國八十八年十二月十五日，業因該車逾期未依規定接受
    檢驗而遭到註銷，然於九十一年四月二十五日上午十點十八分左右，該車在牌照
    遭註銷後，仍經人駕駛而在行經台南縣新營市○○路與三興街之交岔路口時，該
    駕駛人在紅燈亮起時超越停止線停車，而有不遵守道路交通標線指示等違規行為
    ，並遭臺南縣警察局交通隊警員以違規採證照相儀器拍照後，對於該車之所有人
    即異議人予以逕行舉發。又原處分機關即交通部公路總局嘉義區監理所新營監理
    站經查證結果，復以前述違規事實明確，乃依道路交通管理處罰條例第六十條第
    二項第三款及九十一年九月一日修正施行前之道路交通管理處罰條例第十二條第
    一項第四款、第二項等規定，裁處異議人罰鍰共計新臺幣九千元，並牌照扣繳等
    語。
二、聲明異議意旨則略以：受處分人即異議人甲○○否認其所有而牌照業經註銷之原
    車牌號碼ＴＤ—一０八六號自用小客車，於前述時、地，有經人駕駛並在紅燈亮
    起時超越停止線停車而不遵守道路交通標線指示等情事，且異議人從未接獲舉發
    通知單及違規採證照片，原處分機關竟未查明即貿然予以裁罰，實非適當，故異
    議人不服原裁決，乃提起本件異議。
三、汽車駕駛人，駕駛汽車不遵守道路交通標誌、標線、號誌之指示，而道路交通管
    理處罰條例第二章各條無處罰之規定者，處新臺幣九百元以上一千八百元以下罰
    鍰，並記違規點數一點；又本條例關於車輛駕駛人之處罰，如應歸責於車輛所有
    人者，處罰車輛所有人，道路交通管理處罰條例第六十條第二項第三款、第六十
    三條第一項第一款及第八十五條第三項分別定有明文；又汽車有使用註銷之牌照
    行駛者，處汽車所有人新臺幣三千六百元以上七千二百元以下罰鍰，並禁止其行
    駛，且牌照扣繳之，九十一年九月一日修正公布施行前之道路交通管理處罰條例
    第十二條第一項第四款及第二項亦規定甚明。其次，汽車違反道路交通管理事件
    有以科學儀器取得違規證據資料，足資認定其違規事實之情形，當場不能或不宜
    攔截製單舉發者，得逕行舉發之；又前項逕行舉發，應記明車輛牌照號碼、車型
    等可資辨明之資料，查明汽車所有人姓名或名稱、住址，並以該汽車所有人為被
    通知人製單舉發之；另逕行舉發違反道路交通管理事件，經汽車所有人依通知單
    之應到案日期前到案，並告知違規駕駛人姓名、身份證統一編號及住址者，處罰
    機關應即另行通知違規駕駛人到案依法處理；逾應到案日期，處罰機關應依道路
    交通管理處罰條例第八十五條第三項規定處罰該汽車所有人，九十一年八月三十
    日修正發布前之違反道路交通管理事件統一裁罰標準及處理細則第二十三條第一
    項第五款、第二項及第二十四條復分別著有明文。再者，「停止線」係用以指示
    行駛車輛停止之界限，車輛停止時，其前懸部分不得伸越該線，道路交通標誌標
    線號誌設置規則第一百七十條第一項前段亦有明確規定。
四、經查：
    （一）受處分人即異議人甲○○雖否認其所有而牌照業已註銷之原車牌號碼ＴＤ
          —一０八六號自用小客車，於前述時、地，有經人駕駛並在紅燈亮起時超
          越停止線停車而不遵守道路交通標線指示之情事，然上開違規事實，除有
          臺南縣警察局南縣警交字相第Ｍ00000000號舉發違反道路交通管
          理事件通知單一紙及臺南縣警察局九十三年六月二十四日南縣警交字第０
          九三００四六四五三號函所附之違規採證照片一張附卷可參外，另異議人
          所有之前述小客車牌照，因該車逾期未依規定接受檢驗，而於八十八年十
          二月十五日業已遭到註銷等情，則有汽車車籍查詢列印表一紙在卷足憑，
          故異議人所有之上開小客車，於前述時、地，有使用註銷之牌照行駛，並
          有經人駕駛在紅燈亮起時超越停止線停車而不遵守道路交通標線指示等違
          規行為，應均足以認定。
    （二）其次，前開臺南縣警察局南縣警交字相第Ｍ00000000號舉發違反
          道路交通管理事件通知單及違規採證照片，雖經舉發單位即臺南縣警察局
          交通隊依規定予以逕行舉發後，郵遞寄送予受處分人即異議人甲○○，但
          該舉發通知單是否業已合法送達於異議人之應受送達處所，則因寄出後已
          逾六個月郵寄查詢期限，而無法查詢等情，則有臺南縣警察局九十三年四
          月二十日南縣警交字第０九三００三五八００號函一份存卷可佐，顯見本
          件交通違規之舉發通知單，是否合法送達予異議人一情，業已無從查證，
          故本件舉發通知單初次之送達程序，經核尚難認為適法。然而，原處分機
          關即交通部公路總局嘉義區監理所新營監理站就前開舉發通知單是否業已
          合法送達，因舉發單位函稱已逾六個月郵寄查詢期限而無法查詢後，隨即
          另行就本交通違規事件再次發函通知異議人，並告知異議人如於收文翌日
          起十五日內到案，則該站仍將僅依最低額罰鍰裁處等情，有交通部公路總
          局嘉義區監理所新營監理站九十三年四月三十日九三嘉監營申字第九三０
          六七二號函及該站九十三年十月六日嘉監營字第０九三０００五三六七號
          函所附之「交寄大宗掛號函件執據」、「傳真查詢國內各類掛號郵件查單
          」各一份在卷足參，故本交通違規事件舉發通知單之送達程序，經核應認
          業經原處分機關再次通知異議人，並予異議人得以繳交最低額罰鍰之機會
          ，而獲得補正。
    （三）但查，受處分人即異議人甲○○於收受上開函文後十五日內之九十三年五
          月十日即已親自到案，並且對於前開逕行舉發之違規事實表示不服後，原
          處分機關即交通部公路總局嘉義區監理所新營監理站因未查明前述另行發
          函等相關事宜，以致誤認異議人已逾越應到案期限三十日以上，而逕依違
          反道路交通管理事件統一裁罰基準表之內容，就前開二項違規事實分別裁
          處異議人新臺幣一千八百元及七千二百元之最高額罰鍰（總計新臺幣九千
          元），顯見原裁決處分尚非適當。況經本院函詢原處分機關結果，該新營
          監理站亦回函表示：「本案經詢原承辦人員答稱：『確因窗口作業忙碌時
          ，未詳審附卷公文內容，僅憑違規通知單記載與經驗判斷係九十一年間之
          舊案，而依最高額罰鍰裁處』．．．就本案部分，既屬裁罰金額錯誤屬實
          ，建請貴院撤銷原處分．．．」等語，並有交通部公路總局嘉義區監理所
          新營監理站九十三年十月二十日嘉監營字第０九三０００五六０四號函一
          份在卷可資參照，故本件原裁決處分內容，經核確有嚴重失當之處。
    （四）此外，受處分人即異議人甲○○所有之前述小客車，經人駕駛於紅燈亮起
          時超越停止線停車，而有不遵守道路交通標線指示之違規事實部分，經核
          應係違反道路交通管理處罰條例第六十條第二項第三款之規定，而依照同
          條例第六十三條第一項第一款之規定，本應同時記違規點數一點。又本件
          此部分違規事實既認應歸責於車輛所有人即異議人，則異議人除應受罰鍰
          之處罰外，並應同時記違規點數一點，始為妥適。然而，本件原裁決書之
          主文內就該違規部分，經查並未同時載明「記違規點數一點」，故該處分
          之主文內容，經核於法亦有違誤。
五、綜上所述，本件原裁決處分既有前述違法等情形，故應由本院裁定將原處分均予
    撤銷，然因受處分人即異議人甲○○所有之上開小客車，於右述時、地，有使用
    註銷之牌照行駛，以及經人駕駛並在紅燈亮時超越停止線停車，而有不遵守道路
    交通標線指示等違規事實既均可認定，則本院仍應依照道路交通管理處罰條例第
    六十條第二項第三款、第六十三條第一項第一款、第八十五條第三項，以及修正
    前道路交通管理處罰條例第十二條第一項第四款、第二項等規定，並審酌上述違
    規情節之輕重，而另為異議人如主文第二項所示之諭知，以資適法。
六、據上論斷，應依道路交通案件處理辦法第二十條前段，裁定如主文。
中      華      民      國      九十三      年    十    月    二十九    日
                              臺灣臺南地方法院交通法庭
                                  法  官    陳  志  成
右正本證明與原本無異。
如不服本裁定應於送達後五日內向本院提出抗告狀。
                                  書記官    黃  瓊  蘭
中      華      民      國      九十三      年    十    月    二十九    日
